臺灣板橋地方法院刑事判決　　　　　　 94年度簡上字第190號
上　訴　人　臺灣板橋地方法院檢察署檢察官
被　　　告　乙○○
上列上訴人因被告乙○○贓物案件，不服本院93年度簡字第5575
號，中華民國94年2 月25日第一審判決（聲請簡易判決處刑案號
：93年度偵字第17746 號）提起上訴，暨移送併案審理（94年度
核退偵字第223 號），本院管轄之第二審合議庭判決如下：
    主  文
原判決撤銷。
乙○○連續故買贓物，處有期徒刑伍月，如易科罰金，以佰元
折算壹日。
    事實及理由
一、乙○○係臺北縣土城市○○路○ 段228 號「大王機車行」之
    負責人，竟基於故買贓物之概括犯意，連續於：(一)民國92年
    9 月3 日某時許，在上址其所經營之機車行，明知真實姓名
    年籍不詳之成年男子所持有之機車車殼一具（紋印有該車原
    有之引擎號碼5NW-303396）係來源不明之贓物（按該車殼原
    係安裝在車牌號碼F97-631 號重型機車上，機車係甲○○所
    有，由其子丁○使用，於92年9 月2 日上午10時許，在臺北
    縣永和市○○○路○ 段245 號前遭竊），仍以新臺幣（下同
    ）一千五百元之代價，購得上開機車之車殼一具，再將該車
    殼安裝在其合法向林雅芳購得之車牌號碼BYE-641 號機車上
    ，置於上述機車行內伺機出售，惟尚未售出，即於92年9 月
    5 日下午5 時許，在前址「大王機車行」之倉庫內為警查獲
    ；(二)93年3 月下旬某日，在其所經營之「大王機車行」內，
    明知真實姓名年籍不詳之成年男子所持有之三葉牌、銀色之
    機車骨架及車殼（紋印有該車原有之引擎號碼5FJ-610118）
    一組係來源不明之贓物（按該機車骨架及車殼原係安裝在車
    牌號碼BNT-887 號重型機車上，機車係丙○○所有，於93年
    3 月16日下午6 時許，在臺北縣中和市○○街17巷內遭竊）
    仍以三千元之代價，購得上開機車之骨架及車殼一組，再裝
    併另一具自備之車牌號碼OPQ-565 號重型機車引擎後，於93
    年3 月31日某時，在上址「大王機車行」內，以三萬元之價
    格，出售與不知情之黃建福，嗣於93年8 月29日上午10時30
    分許，黃建福騎乘上開機車途經臺北縣板橋市○○路○ 段10
    0 號前，為警攔檢盤查而悉上情。
二、案經臺北縣政府警察局土城分局報請臺灣板橋地方法院檢察
    署檢察官偵查聲請簡易判決處刑暨移送併案審理。
    理  由
一、訊據被告乙○○固坦承涉案之車殼、骨架均係向他人各以一
    千五百元之價格購得後，再與其他車身、引擎拼裝為完整機
    車，其中懸掛車牌號碼BYE-641 號之重型機車係在其經營之
    大王機車行之倉庫內為警查獲，另車牌號碼OPQ-565 號重型
    機車，係在大王機車行出售給黃建福之事實，惟矢口否認有
    何故買贓物之犯行，辯稱：警方在其機車行內起獲之懸掛車
    牌號碼BYE-641 號機車之車殼，係伊於92年9 月3 日向前來
    兜售的舊貨商購得的，但伊不認識該舊貨商，也沒辦法聯絡
    ；另出售給黃建福的機車之骨架及車殼，則係向中古材料行
    老闆林文友購得，而黃建福買受後是否另有改裝，亦不清楚
    ，當時伊並不知道這些車殼、骨架是贓物云云。然查：
  (一)上揭經被告價購後裝置於懸掛車牌號碼BYE-641 號機車之車
    殼，原係安裝在車牌號碼F97-631 號機車上，該F97-631 號
    機車係甲○○所有，由其子丁○使用，於92年9 月2 日上午
    10 時 許，在臺北縣永和市○○○路○ 段245 號前遭竊等情
    ，業經被害人丁○及甲○○分別於警詢、偵查中指述綦詳，
    並有丁○領回上開車殼一具之贓物認領單、車輛竊盜、車牌
    失竊資料個別查詢報表─查詢車輛認可資料影本各一件附卷
    可稽；另裝在車牌號碼OPQ-565 號重型機車之骨架及車殼，
    原係安裝在車牌號碼BNT-887 號重型機車上，該BNT-887 號
    機車係丙○○所有，於93年3 月16日下午6 時許，在臺北縣
    中和市○○街17巷內遭竊等情，亦經被害人丙○○於警詢時
    指述詳明，並有丙○○領回前述骨架及車殼之贓物認領保管
    單、車籍作業系統─查詢認可資料各一件在卷可憑，是上開
    車殼、骨架均係因財產犯罪所取得之財物，屬刑法第349 條
    規定之贓物，要屬無訛。
  (二)被告於警詢及偵查中固自承於前述時、地購入上開改裝於車
    牌號碼BYE-641 號機車之車殼一具，惟其對於出售上開車殼
    之人之姓名、住址均不知悉，亦無從主動聯絡，足見與該人
    並不熟稔，衡諸被告自詡經營機車行多年之經驗，其於購買
    該車殼之際，竟未要求出售者提示或交付機車之車籍資料、
    行車執照或其他權利證明，又未紀錄或留存出售者之身分資
    料，顯與常情有違，難以逕信。再者，該車殼之右前燈右上
    方、左前燈左上方、左前擋風板、右前擋風板、中方蔽風孔
    、右半側車身、右後側車身、左中側車身、左後側車身、中
    支架處分別有引擎號碼打印遭紅色顏料塗抹之明顯痕跡，有
    車身殼照片十張附卷可稽，被告於警詢時既自承該痕跡於買
    受時即已存在（見93年度他字第6477號偵查卷宗第20頁），
    則上開塗抹痕跡客觀上適足以令人懷疑該車殼之來路不明，
    極為顯然。被告以經營中古機車買賣為業，竟對此來路不明
    之贓物諉為不知，不足採信。
  (三)被告另以其改裝在車牌號碼OPQ-565 號重型機車之骨架及車
    殼，係向經營中古材料行之林文友購得云云置辯，惟證人林
    文友於警詢時即證稱：伊賣給被告之車殼並沒有任何紋印號
    碼，並不知道被告的車殼紋印號碼從何而來等語；嗣於偵查
    中亦證稱：伊有賣車殼與零件給被告，但來源是跟臺北市環
    保局標來的，都有清冊可證，如果有紋印的，伊均會銷燬等
    語；又證人陳振煌於偵查中亦結證稱：伊受僱於林文友負責
    拆解機車及賣中古零件，被告曾向他們買零件，車殼都是由
    臺北市環保局標來的，當初標來的車子都有證件，來源沒有
    問題，伊等賣的車殼都沒有紋印號碼等語。本件被告為警查
    獲之車殼上確有紋上引擎號碼，為被告所是認，參諸上述證
    人之證詞，可見此紋有引擎號碼之車殼等物，並非林文友等
    出售予被告者甚明，被告空言辯稱係向林文友所購，尚乏憑
    據。而黃建福自向被告購買該機車後都沒有整修紀錄，也沒
    有汰換外殼等情，已據證人黃建福於警詢時證述屬實，亦不
    足為有利被告之認定。
  (四)況且在機車車身各部位紋上引擎號碼，乃為防盜及便於尋覓
    失竊車輛，亦可自原紋印之號碼有無遭塗抹痕跡一節而辯識
    是否竊贓。被告於審理中，初則辯稱未發現購得之車殼有紋
    印號碼，嗣又辯稱其係賣中古車，若客戶有需要，伊就應客
    戶要求在車殼紋印號碼云云，此等說詞固有反覆，但被告明
    知車殼紋印號碼之用意，極為顯然，參以其經營中古機車買
    賣多年之經驗，於本案中迄未能提出任何足資相佐之證據以
    供調查究明，徒以其不知所購買者為贓物為詞，孰人能信？
    足認被告上開所辯各節，顯係圖卸飾詞，殊無可採，罪證明
    確，犯行洵堪認定。
二、核被告所為，係犯刑法第349 條第2 項之故買贓物罪。原聲
    請簡易判決處刑意旨雖未敘及被告於93年3 月下旬某日在其
    所經營之大王機車行內故買贓物之犯行（94年度核退偵字第
    223 號），然此部分經臺灣板橋地方法院檢察署檢察官提起
    上訴請求併案審理，核與已聲請簡易判決處刑之犯罪事實既
    具連續犯之裁判上一罪關係，應為聲請簡易判決處刑效力所
    及，本院自得併予審究。被告先後二次犯行，時間緊密，犯
    罪構成要件相同，顯係基於概括犯意為之，為連續犯，依刑
    法第56條規定，以一罪論，並加重其刑。原審以被告於92年
    9 月3 日之故買贓物犯行罪證明確，予以論罪科刑，固非無
    見，然被告於93年3 月下旬某日之故買贓物犯行，原審未及
    審究，即有未洽，檢察官上訴意旨執此指摘原判決不當，核
    有理由，應由本院予以撤銷改判。爰審酌被告犯罪之動機、
    目的、手段，既侵害被害人財產權益，亦使被竊之物難於追
    復，助長竊風，其故買之贓物價值及其犯罪後之態度等一切
    情狀，量處如主文所示之刑，並諭知易科罰金之折算標準，
    以示懲儆。
據上論斷，應依刑事訴訟法第455 條之1 第1 項、第3 項、第36
9 條第1 項前段、第364 條、第299 條第1 項前段，刑法第56條
、第349 條第2 項、第41條第1 項前段，罰金罰鍰提高標準條例
第1 條前段、第2 條，判決如主文。
本案經檢察官鄧媛到庭執行職務
中　　華　　民　　國　　94　　年　　6 　　月　　6 　　日
                    刑事第六庭    審判長法  官  王敏慧
                                        法  官  絲鈺雲
                                        法  官  張江澤
以上正本證明與原本無異。
不得上訴。
                                        書記官  林怡秀
中　　華　　民　　國　　94　　年　　6 　　月　　6 　　日
附錄本案論罪科刑法條全文：
刑法第349條
收受贓物者，處三年以下有期徒刑、拘役或五百元以下罰金。
搬運、寄藏、故買贓物或為牙保者，處五年以下有期徒刑、拘役
或科或併科一千元以下罰金。
因贓物變得之財物，以贓物論。
